臺灣高等法院民事判決
110年度原上易字第12號
上  訴  人  薩布爾．吾固
訴訟代理人  林政彥  
被  上訴人  沈孟勳  
上列當事人間請求損害賠償事件，上訴人對於中華民國110年2月
26日臺灣臺北地方法院109年度原訴字第63號第一審判決提起上
訴，本院於110年10月19日言詞辯論終結，判決如下：
    主      文
原判決關於駁回上訴人後開第二項之訴部分，及該訴訟費用之裁
判均廢棄。
被上訴人應再給付上訴人新臺幣壹萬元，及自民國一百零九年十
一月十二日起至清償日止，按年息百分之五計算之利息。
其餘上訴駁回。
廢棄改判部分，第一、二審訴訟費用由被上訴人負擔，餘由上訴
人負擔。 
    事實及理由
一、上訴人主張：伊為幫助被上訴人增加營收而於FACEBOOK社群
    網站（下稱臉書）設立「天德文創館」社團（後更名為「狐
    仙文創館」），因被上訴人積欠貨款及誇大療效販售減肥商
    品，伊為保護社團成員，禁止被上訴人在社團發言，被上訴
    人竟惱羞成怒，於民國109年5月25日下午4時49分許，在粉
    絲人數破萬之臉書粉絲專頁「天德狐仙廟 原靈狐仙居_大仙
    」（下稱系爭專頁），以系統管理員身分發布貼文：「請大
    家動動手指、一起去檢舉霸佔天德文創的騙子」、「裡面都
    是我的粉絲、想造謠生事、無中生有、自稱將在北、中、南
    為大家服務[嚴重聲明貝碼（林政彥）薩布爾（施老師）！
    與天德沒有任關係]」等內容之文字（下稱系爭貼文）；復
    於109年6月12日下午5時5分許，在臺北市○○區○○○路00號之
    誠品書店南西店前即行人眾多之公開場合，見伊與林政彥欲
    乘車離去，對伊等稱：「欠錢不還的死不要臉」、「不要臉
    ！不要臉！薩布爾你也一樣」等語（下稱系爭言論），系爭
    貼文及系爭言論均嚴重貶損伊社會上評價，侵害伊之名譽權
    ，致伊精神痛苦受有非財產上損害（下稱慰撫金）新臺幣（
    下同）11萬元等語，爰依民法第184條第1項、第195條第1項
    之規定，請求被上訴人如數給付，及自起訴狀繕本送達翌日
    起至清償日止，加計週年利率百分之五之利息。原審就系爭
    言論部分認侵害上訴人名譽權，命被上訴人給付上訴人1萬
    元本息，並駁回其餘之訴，上訴人就其敗訴部分提起上訴。
    上訴聲明：㈠原判決關於駁回后開之訴部分廢棄。㈡被上訴人
    應再給付上訴人10萬元，及自起訴狀繕本送達翌日即109年1
    1月12日（見原審卷第47頁）起至清償日止，按週年利率百
    分之五計算之利息。
二、被上訴人則以：臉書「天德文創館」社團原為伊設立用以宣
    傳自身營運之天德狐仙廟，然上訴人擔任該社團管理員後，
    無故將伊自該社團排除，並於該社團中繼續以「天德」名義
    營運，伊為避免伊所創「天德狐仙廟 原靈狐仙居_大仙」與
    「天德文創館」社團混淆，始於109年5月25日發表系爭貼文
    ，用以澄清上訴人與「天德狐仙廟」無關，及「天德文創館
    」不再與伊有關等節，上訴人於同年6月11日將社團「天德
    文創館」改名為「狐仙文創館」；又伊於109年6月12日下午
    5時許，在臺北市○○區○○○路00號對上訴人為系爭言論內容，
    係因兩造間有債務糾紛。伊發表系爭貼文及所為系爭言論非
    虛構事實，且與公共利益有關，用語亦無過激、偏執，非以
    毀損上訴人名譽為目的，應屬就可受公評事項，基於善意所
    為之意見表達，未侵害上訴人之名譽權等語置辯。答辯聲明
    ：上訴駁回。
三、兩造不爭執事項（見本院卷第55、171頁）：
  ㈠被上訴人於109年5月25日下午4時49分許，登入臉書系爭專頁
    ，發布系爭貼文內容為「請大家動動手指、一起去檢舉霸佔
    天德文創的騙子」、「裡面都是我的粉絲、想造謠生事、無
    中生有、自稱將在北、中、南為大家服務[嚴重聲明貝碼（
    林政彥）薩布爾（施老師）！與天德沒有任關係]」等語。
  ㈡被上訴人於109年6月12日下午5時5分許，在臺北市○○區○○○路
    00號之誠品書店南西店前，對上訴人為系爭言論內容為「欠
    錢不還的死不要臉」、「不要臉！不要臉！薩布爾你也一樣
    」等語。
四、兩造爭執事項：
  ㈠被上訴人所為系爭貼文、系爭言論，是否侵害上訴人之名譽
    權？
　㈡上訴人得請求之慰撫金為何？
五、得心證之理由：
　㈠被上訴人所為系爭貼文、系爭言論，是否侵害上訴人之名譽
    權？
　⒈按民法上名譽權之侵害非即與刑法之誹謗罪相同，名譽有無
    受損害，應以社會上對個人評價是否貶損作為判斷之依據，
    苟其行為足以使他人在社會上之評價受到貶損，不論其為故
    意或過失，均可構成侵權行為，其行為不以廣佈於社會為必
    要，僅使第三人知悉其事，亦足當之（最高法院90年台上字
    第646號判例意旨參照）。次按當事人主張有利於己之事實
    者，就其事實有舉證之責任，民事訴訟法第277條前段定有
    明文。上訴人主張被上訴人系爭貼文、系爭言論侵害伊名譽
    權等語，業據其提出系爭貼文、系爭言論錄影光碟及譯文為
    據，然被上訴人不爭執系爭貼文、系爭言論，惟否認侵害上
    訴人名譽權，並以前詞置辯。茲分述如下：
　⑴系爭貼文部分：
　  查，觀諸系爭貼文內容為：「請大家動動手指、一起去檢舉
    『霸佔天德文創的騙子』」、「裡面都是我的粉絲、『想造謠
    生事』、『無中生有』、自稱將在北、中、南為大家服務[嚴重
    聲明貝碼（林政彥）薩布爾（施老師）！與天德沒有任關係
    ]」等語（見原審卷第27頁），按其文意當係指上訴人係霸
    佔「天德文創館」臉書社團之騙子，意圖於該社團之系爭專
    頁中「造謠生事」、「無中生有」等語；又系爭貼文公開張
    貼於系爭專頁，為該專頁粉絲成員均得以瀏覽等節，為被上
    訴人所不爭執。是衡諸社會通念，「霸佔」係指憑借權勢強
    行占有、「騙子」乃為利用手段欺騙別人之人、「造謠生事
    」意謂製造謠言，挑起事端、「無中生有」則指本無其事而
    憑空擬造，則被上訴人系爭貼文內容，顯係指涉上訴人以欺
    騙手段強行占有「天德文創館」臉書社團，復意圖於該社團
    網頁製造謠言、挑起事端及憑空擬造等情，核屬關於其等間
    因經營該社團所生糾紛之陳述，而被上訴人未舉證證明上訴
    人有「霸佔」、「騙子」、「造謠生事」、「無中生有」等
    情，公然張貼於系爭專頁為上開指摘，且該等指摘客觀上足
    以貶損上訴人之社會評價，依上說明，足徵上訴人主張被上
    訴人以系爭貼文公然貶抑其人格，侵害其名譽權，洵屬可採
    。
　⑵系爭言論部分：
　　查，被上訴人於109年6月12日下午5時5分許，在臺北市○○區
    ○○○路00號之誠品書店南西店前，對上訴人為系爭言論內容
    為「欠錢不還的死不要臉」、「不要臉！不要臉！薩布爾你
    也一樣」等語，為兩造所不爭執。而依社會大眾之一般認知
    ，「死不要臉」、「不要臉」係指摘某人不知羞恥之意，被
    上訴人因兩造債務糾紛，在前揭書店前即不特定人得以共見
    共聞之公共場所，以系爭言論指摘上訴人，且該等指摘客觀
    上足以貶損上訴人之社會評價，依上說明，足徵上訴人主張
    被上訴人以系爭言論公然貶抑其人格，侵害其名譽權，亦屬
    可採。從而，上訴人依前開規定，請求被上訴人賠償其因系
    爭貼文、系爭言論所受非財產上損害，核屬有據。
　⒉被上訴人雖抗辯：「天德文創館」社團原為伊設立，上訴人
    無故將伊排除，伊為避免上開社團與伊所創「天德狐仙廟 
    原靈狐仙居_大仙」社團混淆，始發表系爭貼文，用以澄清
    上開二社團互無相關，且兩造間存有債務糾紛，是伊發表系
    爭貼文及所為系爭言論非虛構事實，且與公共利益有關，用
    語亦無過激、偏執，應屬就可受公評事項，基於善意所為之
    意見表達等語。查，被上訴人系爭貼文非為意見表達，僅為
    單純指摘上訴人有「霸佔」、「騙子」、「造謠生事」、「
    無中生有」等情，已如前述，依上說明，被上訴人自應就此
    等指摘非虛構，舉證以實其說。而被上訴人就此固提出「天
    德文創館」臉書社團網頁資料等件（見原審卷第73、75、77
    頁），然依上開資料僅可知被上訴人於109年6月11日以「天
    德狐仙廟 原靈狐仙居_大仙」帳號於上開網頁留言：「你們
    反咯……我沈老師居然不是管理員」等語，Dorje Bema（即林
    政彥）則回覆被上訴人：「因為沈老師是精神領袖，一些簡
    單性的事務問題就由管理員們及小編處理就好囉！哈哈哈……
    」等語，及上訴人於同日將臉書社團「天德文創館」改名為
    「狐仙文創館」、前於同年3月2日以「古月仙」名義在上開
    網頁說明「天德文創館的共享概念」等內容，即依被上訴人
    所提上開網頁資料，不足證明其於系爭貼文內容所述上訴人
    有「霸佔」、「騙子」、「造謠生事」、「無中生有」等情
    為真，是被上訴人未舉證證明其於系爭貼文對上訴人所為上
    開指摘為真，足徵該等陳述僅為空洞指摘；又被上訴人於前
    揭時地以系爭言論公然指摘上訴人，客觀上足以貶損上訴人
    之社會評價，已如前述，縱令被上訴人係因「天德文創館」
    社團原為其設立，上訴人無故將其排除，乃為避免上開社團
    與其所創「天德狐仙廟 原靈狐仙居_大仙」社團混淆等出於
    其疑慮或推論之事由，始發表系爭貼文，及因兩造間有債務
    糾紛始對上訴人公然為系爭言論，其使用「霸佔」、「騙子
    」、「造謠生事」、「無中生有」、「死不要臉」、「不要
    臉」等足以影響他人對上訴人產生負面評價之用語，致上訴
    人在社會上之品德受到貶損，依上說明，仍屬侵害上訴人名
    譽。從而，被上訴人上開抗辯，均非可採。至上訴人前以系
    爭言論及系爭貼文對被上訴人提起妨害名譽之告訴，雖經臺
    灣臺北地方檢察署檢察官以109年度偵字第19403、20025號
    為不起訴處分（見原審卷第15至23頁），惟該處分書之認定
    並無拘束本院之效力（最高法院41年台上字第1307號判例意
    旨參照），是該處分書亦無法據為有利被上訴人之認定。　
　㈡上訴人得請求之慰撫金為何？ 
　  按名譽權被侵害者，關於非財產上之損害，加害人雖亦負 
    賠償責任，但以相當金額為限，所謂相當，自應以實際加害
     情形與其名譽權之影響是否重大，及被害人之身分地位與
    加 害人經濟狀況等關係定之。查，上訴人依前開規定，請
    求被上訴人賠償其慰撫金，核屬有據，已如前述。又上訴人
    現年滿36歲、高中肄業，曾任髮型設計師，現接飾品配件設
    計案，月收入平均2、3萬元，108、109年度報稅所得分別為
    3,943元、7,016元，108、109年度財產資料均為0筆，財產
    總額均為0元；被上訴人現年滿59歲、大學肄業，已婚，育
    有1子女、已成年，職業為命理老師，現無收入，108、109
    年度報稅所得分別為44萬8,062元、3萬9,691元，108、109
    年財產資料均為7筆，財產總額別為603萬6,620元、602萬4,
    720元，業經兩造各自陳明在卷，並有兩造個人資料查詢及
    稅務電子閘門財產所得調件明細表附卷可稽（見本院卷第17
    5頁、限閱卷第3至33頁）。爰審酌前述兩造身分、地位及經
    濟狀況、被上訴人不法侵害上訴人名譽之情節、系爭言論及
    系爭貼文造成損害上訴人名譽之程度等一切情狀，認上訴人
    請求被上訴人就其所為上開言論及貼文之不法行為，應各給
    付上訴人慰撫金1萬元，即共計2萬元為適當。逾此範圍之請
    求，為無理由，應予駁回。
　㈢末按給付無確定期限者，債務人於債權人得請求給付時，經
    其催告而未為給付，自受催告時起，負遲延責任。其經債權
    人起訴而送達訴狀，或依督促程序送達支付命令，或為其他
    相類之行為者，與催告有同一之效力；遲延之債務，以支付
    金錢為標的者，債權人得請求依法定利率計算之遲延利息；
    應付利息之債務，其利率未經約定，亦無法律可據者，週年
    利率為百分之五，民法第229條第2項、第233條第1項前段及
    第203條分別定有明文。承前所述，本件係因侵權行為所生
    之損害賠償債權，為給付無確定期限之債權，又係以支付金
    錢為標的，依上揭規定，應自被上訴人受催告時起始負遲延
    責任。是上訴人請求被上訴人就其所為系爭貼文賠償慰撫金
    1萬元部分，自其收受起訴狀繕本送達翌日即109年11月12日
    （見原審卷第47頁）起；另就其所為系爭言論賠償慰撫金1
    萬元部分，僅請求自同年月13日起，均至清償日止，按週年
    利率百分之五計算之遲延利息，亦屬有據，應予准許。　　
六、綜上所述，上訴人依民法第184條第1項、第195條第1項之規
    定，請求被上訴人給付2萬元，及其中1萬元自109年11月12
    日起；另1萬元則自109年11月13日起，均至清償日止，按週
    年利率百分之五計算之利息，自屬正當，應予准許。逾此範
    圍之請求，為無理由，應予駁回。從而原審就上訴人請求被
    上訴人對所為系爭貼文賠償其慰撫金1萬元本息部分，為上
    訴人敗訴之判決，尚有未洽，上訴論旨指摘原判決此部分不
    當，求予廢棄改判，為有理由，爰由本院廢棄改判如主文第
    2項所示。至原審就上開不應准許部分，為上訴人敗訴之判
    決，並無不合。上訴論旨指摘原判決該部分不當，求予廢棄
    改判，為無理由，應駁回其上訴。
七、本件事證已臻明確，兩造其餘之攻擊或防禦方法及所用之證
    據，經本院斟酌後，認為均不足以影響本判決之結果，爰不
    逐一論列，附此敘明。
八、據上論結，本件上訴為一部有理由、一部無理由，依民事訴
    訟法第450條、第449條第1項、第79條，判決如主文。　　
中　　華　　民　　國　　110 　年　　11　　月　　9 　　日
                    民事第一庭    
                        審判長法  官 吳光釗
                              法  官 江春瑩
                              法  官 游悅晨
正本係照原本作成。
不得上訴。
中　　華　　民　　國　　110 　年　　11　　月　　10　　日
    　　　　　　　　　　　　　書記官 王詩涵